【裁判字號】    97,交聲,2670
【裁判日期】    971014
【裁判案由】    交管條例聲異
【裁判全文】
臺灣板橋地方法院交通事件裁定        97年度交聲字第2670號
原處分機關  交通部公路總局臺北區監理所板橋監理站
異  議  人
即受處分人  甲○○
上列受處分人因違反道路交通管理處罰條例案件，對於交通部公
路總局臺北區監理所板橋監理站民國97年9 月30日所為之板監裁
字裁41－C00000000 號處分（原舉發通知單號：北縣警交字第C0
0000000 號），聲明異議，本院裁定如下：
    主  文
異議駁回。
    理  由
一、原處分意旨以：異議人即受處分人甲○○於民國（下同）97
    年8 月6 日18時許，騎乘車號：DQX－136號輕型機車，行經
    臺北縣板橋市○○路與民權路之交岔路口，因有汽車駕駛人
    轉彎時，不依標線指示之違規（即原舉發通知單「違規事實
    」欄所載：不依規定兩段式左轉），為在場執勤之臺北縣政
    府警察局海山分局交通分隊員警發現予以攔停，經告知異議
    人有如上違規行為後，依道路交通管理處罰條例第48條第1
    項第2 款，填製北縣警交字第C00000000 號舉發違反道路交
    通管理事件通知單當場舉發，並交付異議人收受。嗣前開違
    規案經移送原處分機關即交通部公路總局臺北區監理所板橋
    監理站，異議人不服上述舉發違規，向原處分機關提出申述
    ，經原處分機關向舉發機關再行查明結果，認定異議人確有
    前述交通違規行為，依據道路交通管理處罰條例第48條第1
    項第2 款、第63條第1 項第1 款等規定，裁決異議人罰鍰新
    臺幣600 元，並記違規點數1 點之處分。
二、異議人則謂：伊被取締開罰單路段位於板橋介壽公園旁，為
    民權路、民族路、公園路與實踐路等複雜特殊之交岔路口，
    而位於民權路口之機車兩段左轉標示太小，且只有豎立小指
    標及未有地面指標標示，引導不明，一般人尤其外地人將誤
    認機車待轉區係位於最左邊之公園路口；又伊於8 月14日首
    次申述，特別強調伊係外地人找不到待轉區，況違規時間正
    值黃昏且屬交通高峰時段，待轉區遭機車佔滿，伊不得已始
    左轉；警察開罰單沒錯，不須向舉發單位查證，而應向交通
    局查證該路口行車動線及標線及機車待轉區太小等設置有無
    疏失等云云。
三、按道路交通安全規則第99條第2 項前段規定，機器腳踏車行
    駛至交岔路口，其轉彎，應依標誌或標線之規定行駛；所謂
    「標線」，係指管制道路交通，表示警告、禁制、指示，而
    在路面或其他設施上劃設之線條、圖形或文字，此據道路交
    通管理處罰條例第3 條第6 款規定明確。質言之，「標線」
    係指以規定之線條、圖形、標字或其他導向裝置，劃設於路
    面或其他設施上，用以管制道路上車輛駕駛人與行人行止之
    交通管制設施，目的在提供車輛駕駛人及行人有關道路路況
    之警告、禁制、指示等資訊，以便利行旅及促進交通安全，
    觀諸道路交通標誌標線號誌設置規則第2 條、第3 條第2 款
    等規定甚明；又前揭標線之設置、養護等事項，應由公路主
    管機關、市區道路機關與警察機關依其管轄辦理之，同規則
    第4 條第1 項、第5 條各有明定。復按所謂「車輛」，係指
    在道路上以原動機行駛之汽車（包括機器腳踏車或以人力、
    獸力行駛之車輛，道路交通管理處罰條例第3 條第8 款亦定
    有明文，是以，機器腳踏車之駕駛人亦為道路交通管理處罰
    條例規定之汽車駕駛人；而汽車駕駛人轉彎時，不依標誌、
    標線、號誌指示，處新臺幣600 元以上1,800 元以下罰鍰，
    並記違規點數1 點，道路交通管理處罰條例第48條第1 項第
    2 款、第63條第1 項第1 款均規定明確。
四、經查：
    (一)、異議人即受處分人甲○○有於97年8 月6 日18時許，騎
        乘車號：DQX－136號輕型機車，行經劃設有機車左轉彎
        待轉區標線之臺北縣板橋市○○路與民權路之交岔路口
        時，因有「不依標誌、標線、號誌指示」（本院按：即
        原舉發通知單記載『不依規定兩段式左轉』）此一違規
        ，為在場執勤之臺北縣政府警察局海山分局員警發現後
        予以攔停，並當場填單舉發之事實，有該舉發通知單附
        卷可憑，且為舉發機關即臺北縣政府警察局海山分局以
        97年9 月3 日北縣警海交裁字第0970036720號函復略稱
        ：「查本案員警於97年8 月6 日執行勤務時，見車號DQ
        X－136輕機車行經板橋市○○○○○路口時，未依規定
        兩段式左轉，依道路交通安全規則第99條規定，機車轉
        彎應依標誌、標線行駛，遂予以攔停並依違規事實舉發
        單號C00000000 號通知單。查板橋市○○○○○路口設
        有機車兩段式左轉之標誌、標線，駕駛人即應依其規定
        行駛」等意旨，詳細說明本案舉發員警當場發現異議人
        有旨開交通違規行為，予以攔停並製單舉發之經過情形
        ，有上揭函文1 份在卷足據，復核與卷內其他客觀證據
        均無齟齬，亦未有何違背一般經驗或論理法則之情形。
        再以，參諸異議人提出本件聲明異議狀意旨，暨其前於
        97年8 月14日向原處分機關所為不服交通取締申訴意見
        ，其對於有騎乘上開機車行駛至前揭時、地，轉彎時，
        不依標線指示而未為兩段式左轉，經警當場攔停後填單
        舉發之客觀事實，亦承認明確在卷。是以，本件異議人
        於上開時間，騎乘車號：DQX－136號輕機車，行經臺北
        縣板橋市○○路與民權路口，該路段係劃設有機慢車左
        轉彎待轉區○○○○○路口，依首揭規定，異議人即有
        遵守該標線指示而為兩段式左轉行駛之義務。然而，異
        議人騎乘機車，於如上時、地，行經前述交岔路口，轉
        彎時，竟不依標線指示為兩段式左轉，反自民族路逕行
        左轉往民權路方向行駛，自屬有汽車駕駛人轉彎時，不
        依標線指示（未依規定兩段式左轉）之違規事實，甚明
        。據前所述，本案舉發員警所稱異議人有首開交通違規
        行為，堪可認定。
    (二)、再，標線設置目的在於提供車輛駕駛人及行人有關道路
        路況之警告、禁制、指示等資訊，以便利行旅及促進交
        通安全；而標線之設置，由公路主管機關、市區道路主
        管機關與警察機關依其管轄辦理之，已如前所述，故有
        關駕駛人騎乘機車行經交岔路口時，應否設置提供其左
        （右）轉彎行駛之標線設施，係行政主管機關基於整體
        區域內之交通流量，並考量個別路段交會處所之實際狀
        況與行車安全等因素，認定該交岔路口有無設置機車轉
        彎待轉區標線以指示駕駛人騎乘機車行進、轉向之必要
        ，旨在確保人車通行安全，並維護社會大眾使用道路之
        秩序。其次，法院受理違反道路交通管理處罰條例事件
        之聲明異議，係在審查「原處分機關之裁決有無違法或
        不當」，準此，交岔路口設置供機車左（右）轉彎行駛
        之標線設施與否，既為行政主管機關依其職權，就整體
        交通情狀為評估考量後所作出之行政措施，自非辦理交
        通違規聲明異議事件可得審查範圍。異議人質疑舉發違
        規地點所設置行車動線及機車待轉區標線似有疏失一節
        ，僅係其主觀上認知，並未指出與道路交通標誌標線號
        誌設置規則有何違反之處；況且，該交岔路口關於機車
        左（右）轉彎行駛所依之標線設置如何，並非法院審查
        事項，已由本院作出如上詳實說明，是異議人前開辯解
        ，尚不足採信為其有利認定。
    (三)、復查，依道路交通標誌標線號誌設置規則第191 條規定
        ，機慢車左（右）轉彎待轉區線，係用以指示汽缸總排
        氣量未滿550 立方公分之機器腳踏車或慢車駕駛人分段
        行駛；視需要設於號誌管制之交岔路口。至前揭機慢車
        轉彎待轉區標線設置方式，係為一白色長方形，線寬15
        公分，並應劃設於停止線前端；如設有枕木紋行人穿越
        道者，則應劃設於枕木紋行人穿越道前方。參諸異議人
        自行拍攝本案舉發違規地點之交岔路口情景（參本院卷
        附聲明異議狀檢具佐證照片），足悉該交岔路口之道路
        路面，確實清楚劃設有機慢車左轉彎待轉區標線，用以
        提供駕駛人騎乘機車自板橋市○○路左轉往民權路行駛
        時，應依指示為兩段式左轉之資訊，則道路主管機關依
        其職權，在前揭交岔路口設置有機慢車左轉彎待轉區標
        線，用供指示駕駛人騎乘機車之往來通行、轉向應分段
        行駛，異議人既為考領有合格駕駛執照之人，對機車行
        駛至上開交岔路口，轉彎時，應依該機慢車左轉彎待轉
        區標線規定為兩段式左轉行駛一節，即不得諉稱不知。
        然而，異議人騎乘車號：DQX－136號輕機車，行駛至本
        件舉發違規地點之交岔路口，轉彎時，竟不依該交岔路
        口劃設之機慢車左轉彎待轉區標線指示而為兩段式左轉
        ，逕自由民族路左轉往民權路行駛，顯有違反機車行駛
        至交岔路口，其轉彎應依標線規定行駛之行政法義務，
        自屬違反道路交通管理處罰條例第48條第1 項第2 款規
        定之行為，應依法裁罰。異議人雖爭執以：本件舉發違
        規之交岔路口，機車待轉區標示太小，且只有豎立小指
        標及未有地面標示；伊違規時正值黃昏且屬交通高峰路
        段，待轉區遭機車佔滿，伊不得已始左轉等情詞，惟其
        如上所陳，對於認定異議人確有旨開汽車駕駛人轉彎時
        ，不依標線指示之違規事實，均不生影響，況異議人僅
        空泛主張待轉區遭機車佔滿，伊不得已始左轉情事，並
        未舉證加以證明，仍無從採信而作出異議人有利認定。
    (四)、綜據前述，本件舉發違規事證明確，原處分機關因據裁
        處異議人罰鍰新臺幣600 元，並記違規點數1 點，核無
        違法或不當，本件異議無理由，應予駁回。
五、據上論斷，應依道路交通案件處理辦法第19條，裁定如主文
    。
中    華    民    國    97    年    10    月    14    日
                        交通法庭法  官  黎錦福
上列正本證明與原本無異。
如不服本裁定，應於裁定送達後5 日內敘明抗告理由，向本院提
出抗告狀。
                                書記官  蔡麗春
中    華    民    國    97    年    10    月    14    日


司法院資訊處製作；財團法人民間司法改革基金會備份。
